【裁判字號】    98,上訴,896
【裁判日期】    980730
【裁判案由】    毒品危害防制條例
【裁判全文】
臺灣高等法院刑事判決                 98年度上訴字第896號
上  訴  人  臺灣士林地方法院檢察署檢察官
被      告  甲○○
                      三樓之一)
上列上訴人因被告毒品危害防制條例案件，不服臺灣士林地方法
院96年度訴字第852號中華民國97年11月21日第一審判決（起訴
案號：臺灣士林地方法院檢察署96年度毒偵緝字第129號），提
起上訴，本院判決如下：
    主  文
上訴駁回。
    理  由
一、公訴意旨略以：被告甲○○於民國91年間因施用毒品案件，
    經臺灣臺北地方法院裁定送強制戒治後，於91年10月30日停
    止處分出所並付保護管束，迄於92年3月3日保護管束期滿未
    經撤銷，視為強制戒治執行完畢，並經臺灣臺北地方法院檢
    察署檢察官以92年度戒毒偵字第48號為不起訴處分確定；又
    於92年5月間再犯施用毒品案件，經臺灣臺北地方法院裁定
    送強制戒治，另由臺灣臺北地方法院檢察署檢察官以92年度
    毒偵字第1151號提起公訴，其中強制戒治部分，於93年1月9
    日因法律修正而釋放出所（此次強制戒治未執行完畢），刑
    事訴追部分，則經臺灣臺北地方法院以92年度訴字第1312號
    判決處有期徒刑10月確定，與另犯違反毒品防制條例案件定
    應執行刑為2年7月確定，於94年11月10日假釋出監並付保護
    管束，保護管束期間至95年6月11日。詎仍不知悔改，於前
    案強制戒治完畢後5年內，復基於施用第一級毒品海洛因之
    概括犯意，自95年2月間某日起至95年5月8日採尿前回溯5日
    內之某時，在其臺北市○○區○○街30巷14號住處，以針筒
    注射之方式，施用第一級毒品海洛因數次，嗣因甲○○在假
    釋期間受保護管束，為臺灣士林地方法院檢察署觀護人通知
    其於95年5月8日至該署採尿，採集之尿液送往臺灣尖端股份
    有限公司檢驗結果呈嗎啡陽性反應，而指被告涉犯毒品危害
    防制條例第10條第1項施用第一級毒品罪嫌云云。
二、按犯罪事實應依證據認定之，無證據不得認定犯罪事實；被
    告或共犯之自白不得作為有罪判決之唯一證據，仍應調查其
    他必要之證據，以察其是否與事實相符；又不能證明被告犯
    罪或其行為不罰者應諭知無罪之判決，刑事訴訟法第154條
    第2項、第156條第2項、第301條第1項分別定有明文。
三、檢察官起訴被告涉犯前揭施用第一級毒品罪嫌，無非是以被
    告之自白、臺灣尖端股份有限公司濫用藥物檢驗報告為其論
    據，惟被告於原審堅決否認有何施用毒品之犯行，辯稱：當
    時因妻子離家而覺得人生沒有意義，始不爭執起訴事實等語
    。
四、經查，被告前雖於偵查及原審準備程序中自白有於95年2 月
    間某日起至同年5月8日採尿前，在臺北市○○街30巷14 號
    住處，以針筒注射方式，施用第一級毒品海洛因數次云云（
    見臺灣士林地方法院檢察署96年度毒偵緝字第129號卷第3頁
    、原審卷第52頁），惟其於原審審理時翻異前詞，堅決否認
    犯罪。是被告先前之自白是否與事實相符，已非無疑。況被
    告於前揭時地所採集之尿液，先經臺灣尖端股份有限公司以
    「酵素免疫分析法」初步檢驗、「氣相層析質譜儀法」確認
    檢驗之檢驗結果，嗎啡成分係呈陰性反應，僅可待因成分呈
    現陽性反應，此有上開該公司95年5 月17日濫用藥物檢驗報
    告及尿液檢體監管紀錄表各1份在卷可稽（見臺灣士林地方
    法院檢察署95年度偵字第1258號卷第2頁至第3頁）；再經原
    審將該採集之尿液送請憲兵司令部刑事鑑識中心鑑定，經該
    中心以「酵素免疫分析法」、「液相萃取（溶劑萃取）前處
    理法」、「氣相層析質譜分析法」等方法鑑定後，其結果為
    該尿液中無鴉片（嗎啡）反應（嗎啡濃度：64ng/ml、可待
    因：濃度1611ng/ml），有該中心97年6月11日憲直刑鑑字第
    09 70000830號鑑定書在卷可佐（見原審卷第64頁）。而海
    洛因經人體代謝後，在尿液中會產生單乙醯嗎啡、游離態嗎
    啡及大量結合態嗎啡，不會代謝產生可待因，但非法濫用之
    海洛因毒品在製造過程中常含有少量雜質乙醯可待因，乙醯
    可待因經人體代謝後，在尿液中會產生可待因，因此非法施
    用海洛因毒品者，在尿液中可檢出較大量之嗎啡成分及較少
    量可待因成分。另可待因服用後經人體代謝，在尿液中會產
    生游離態可待因、游離態嗎啡、結合態可待因及結合態嗎啡
    ，因可待因代謝速率較嗎啡快，因此在治療過程中，尿液中
    可待因含量遠大於嗎啡含量，美國國家濫用藥物研究所基於
    上揭之理論提出：「尿液中總可待因（游離態+結合態）含
    量大於300ng/ml，且嗎啡與可待因含量比例小於二比一時，
    判定為使用可待因」，國內所有尿檢單位均參考此一標準作
    為研判之依據，此有法務部法醫研究所93年10月13日法醫毒
    字第0930003574號函在卷可憑（見原審卷第83至第85頁），
    故施用第一級毒品海洛因者，其尿液中主要代謝物應為嗎啡
    ，縱尿液中檢驗出可待因成分，其濃度亦應遠低於嗎啡之濃
    度，惟被告尿液中檢驗結果，海洛因之代謝物嗎啡濃度僅
    64ng/ml，因遠低於鴉片代謝物閾值200ng/ml，而認定屬陰
    性反應，然可待因成分竟高達1611ng/ml，核與上開所述之
    化學原理不符，顯非僅因個人身體代謝速度不同或被告最後
    一次施用海洛因之時間至其採尿之時止已有一段時日之故。
    故縱驗得有該64ng/ml嗎啡濃度反應，亦不得憑為被告有於
    前揭時地施用第一級毒品海洛因之證據。被告雖有前揭偵查
    及原審準備程序中之自白，然被告前開不利於己之自白，並
    無其他補強證據足以佐證，揆諸前揭說明，尚難以施用第一
    級毒品罪相繩。
五、綜上所述，檢察官所提出之證據，尚不能使本院形成被告有
    罪之確信。此外，復查無其他積極證據足資證明被告有何被
    訴施用第一級毒品犯行。揆諸首揭說明，自屬不能證明被告
    犯罪。原審以不能證明被告犯罪，而為被告無罪之判決，並
    無違誤。檢察官以被告已於偵查及原審準備程序中自白，且
    其尿液鑑定結果，嗎啡濃度仍有64ng/ml，雖然不高，但或
    係個人身體代謝速度因人而異、或係被告最後一次施用海洛
    因之時間至其採尿之時止已有一段時日之故為由，指摘原判
    決不當，然本件尚不足以認定被告有施用第一級毒品犯行，
    已如前述，檢察官上訴意旨所指，為無理由，應予駁回。
六、被告經合法傳喚，無正當理由不到庭，爰不待其陳述，逕行
    判決。
據上論斷，應依刑事訴訟法第368條、第371條，判決如主文。
本案經檢察官李叔芬到庭執行職務。
中    華    民    國    98    年    7     月    30    日
                  刑事第二十二庭審判長法  官  何菁莪
                                      法  官  江振義
                                      法  官  李麗珠
以上正本證明與原本無異。
如不服本判決，應於收受送達後10日內向本院提出上訴書狀，其
未敘述上訴之理由者並得於提起上訴後10日內向本院補提理由書
（均須按他造當事人之人數附繕本）「切勿逕送上級法院」。
                                      書記官  陳禹任
中    華    民    國    98    年    8     月     3    日


司法院資訊處製作；財團法人民間司法改革基金會備份。
